
---
title: "Factores"
author: "Luis Balderas Ruiz"
date: "20/10/2019"
output: html_document
---

```{r setup, include=FALSE}
knitr::opts_chunk$set(echo = TRUE)
```

1. Dado x = c(1, 2, 3, 3, 5, 3, 2, 4, NA), ¿cuáles son los levels de factor(x)?
```{r}
x <- c(1,2,3,3,5,3,2,4,NA)
factor(x)
```
a) 1,2,3,4,5

2. Dado x <- c(11, 22, 47, 47, 11, 47, 11) y la ejecución de la sentencia 
factor(x, levels=c(11, 22, 47), ordered=TRUE) ¿cuál es el cuarto elemento de la salida? 
```{r}
x <- c(11,22,47,47,11, 47, 11)
factor(x, levels=c(11, 22, 47), ordered=TRUE)
```
c) 47

3. Para el factor z <- c("p", "a" , "g", "t", "b"), reemplaza el tercer elemento de z por "b".
```{r}
z <- c("p", "a" , "g", "t", "b")
z[3] <- "b"
```
c) z[3] <- "b"

4. Dado z <- factor(c("p", "q", "p", "r", "q")), escribe una expresión de R que cambie el level  "p" a "w",
```{r}
z <- factor(c("p", "q", "p", "r", "q"))
levels(z)[levels(z) == "p"] <- "w"
```
5. Usa el dataset “iris”
- escribe la expresión necesaria para convertir la variable “Sepal.Length”  en un factor con cinco niveles (levels) . Pista (mira la función table() y la función cut().
```{r}
iris$Sepal.Length=factor(cut(iris$Sepal.Length,5))
```
- escribe la expresión necesaria para generar una tabla de frecuencias con dos filas y tres columnas. Las filas deben referirse a si la variable “Sepal.length” es menor que 5 y las columnas a las diferentes especies. 
```{r}
table(iris$Petal.Length<5,iris$Species)
```

6. El factor responses se define como:

responses <- factor(c("Agree", "Agree", "Strongly Agree","Disagree", "Agree")), 

sin embargo nos damos cuenta que tiene un nuevo nivel, "Strongly Disagree", que no estaba presente cuando se creó. Añade el nuevo nivel al factor y conviértelo en un factor ordenado.
```{r}
responses <- factor(c("Agree", "Agree", "Strongly Agree","Disagree", "Agree"))
responses <- factor(responses, levels=c("Strongly Agree","Agree", "Disagree", "Strongly Disagree"),ordered=TRUE)
responses
```
7. Dado el factor: 

x <- factor(c("high","low","medium","high","high","low","medium"))

escribe la expresión en R que permita dar valores numéricos únicos para los distintos niveles (levels) de x según el siguiente esquema: 

level high   => value 1
level low    => value 2
level medium => value 3

```{r}
x <- c("high","low","medium","high","high","low","medium")
x <- factor(x,levels=unique(x),labels=c(1,2,3))
x
```